---
title: "Analyse van de tevredenheidsenquête over de les Bayesiaanse Statistiek"
author: "Raïsa Carmen"
date: "`r Sys.Date()`"
output:
  bookdown::html_document2: default
  bookdown::pdf_document2: default
params:
  source: "local"
---

```{r setup, include=FALSE, message = FALSE, warning=FALSE}
#choose source: "google" to download the data from google drive
#choose source: "local" to continue with the loaclly saved file
knitr::opts_chunk$set(echo = FALSE)
library(tidyverse)
library(googlesheets4)
library(rprojroot)
library(git2rdata)
library(ggstats)
library(kableExtra)
```

```{r read-google, eval = (params$source == "google"), message = FALSE, warning=FALSE}
data <- googlesheets4::read_sheet("https://docs.google.com/spreadsheets/d/1gLOOjaMKXBkB4ps8ac6RBTQAnZiR7w1dJBobK9JwexM/edit#gid=1267380515") %>% #nolint
  dplyr::select(-`Naam en voornaam (optioneel)`)
header <- data.frame(
  full = colnames(data),
  short =  c("Timestamp", "ervaren_statistiek",
                    "ervaren_bayesiaanse_statistiek", "ervaren_r",
                    "ervaren_andere_software", "infomoment", "eval_structuur",
                    "eval_begrijpen", "eval_afgestemd", "eval_aanpak",
                    "eval_vragen", "eval_tempo", "eval_tevreden",
                    "eval_verwacht", "eval_toepasbaar", "ontbrekende_themas",
                    "geavanceerde_cursus_ja_nee", "geavanceerde_cursus_thema", 
                    "opmerkingen", "opmerkingen_einde"))
colnames(data) <- header$short
#save the raw data
write_vc(x = data,
         "data_bayesian_1",
         root =
           find_root_file("data",
                          criterion = has_file("bayesian-workshop-2023.Rproj")),
         sorting = "Timestamp")
write_vc(x = header,
         "data_bayesian_1_header",
         root =
           find_root_file("data",
                          criterion = has_file("bayesian-workshop-2023.Rproj")),
         sorting = "short")
```


```{r read-local, eval = (params$source == "local"), message = FALSE, warning=FALSE}
data <-
  read_vc("data_bayesian_1",
          root = find_root_file(
            "data",
            criterion = has_file("bayesian-workshop-2023.Rproj"))) #nolint
header <-
  read_vc("data_bayesian_1_header",
          root = find_root_file(
            "data",
            criterion = has_file("bayesian-workshop-2023.Rproj"))) #nolint
```
# Inleiding

In oktober 2023 werd er een infomoment georganiseerd over Bayesiaanse statistiek om INBO medewerkers op een laagdrempelige manier uit te leggen wat het is en hoe het verschilt van frequentist statistiek.
Tegelijkertijd was het ook de bedoeling om ze warm te maken om een statistische opleiding rond Bayesiaanse statistiek te volgen.

Door de grote interesse werd de opleiding Bayesiaanse statistiek drie keer gegeven in het HT gebouw: 13, 14 en 30 november.
In totaal volgden er respectievelijk 8, 18 en 22 mensen de lessen (48 mensen in totaal).
Iedereen werd gevraagd om de cursus te beoordelen door middel van een google form.
`r nrow(data)` medewerkers vulden de bevraging in.
Dit rapport beschrijft het resultaat van deze beoordelingen.

# Resultaten

## Deelnemers

Figuur \@ref(fig:ervaring) toont dat de meeste deelnemers ervaren zijn met statistiek en R(studio).
De kennis van Bayesiaanse statistiek is echter beperkt, alsook de kennis van andere statistische softwarepakketten.

```{r ervaring, fig.cap = "Ervaring van de deelnemers."}
lbl <- header %>%
  filter(str_detect(short, "ervaren_")) %>%
  dplyr::pull(full)
names(lbl) <- header %>%
  filter(str_detect(short, "ervaren_")) %>%
  dplyr::pull(short)

data %>%
  dplyr::select(starts_with("ervaren")) %>%
  mutate_all(function(x) {as.factor(x) %>%
               factor(levels = c("Helemaal niet ervaren", "Niet ervaren",
                                 "Gemiddeld", "Ervaren", "Heel ervaren"),
                      ordered = TRUE)}) %>%
  gglikert(variable_labels = lbl,
           y_label_wrap = 25)
```

`r round(100*sum(data$infomoment =="Ja")/nrow(data))` procent van de deelnemers gaf bovendien aan dat ze het infomoment over Bayesiaanse statistiek in oktober gevolgd hadden. 


## Evaluatie les Bayesiaanse statistiek

De deelnemers werden bevraagd over:

- De inhoud van de les (eerste 3 vragen in Figuur \@ref(fig:eval-likert)).
- Hoe de les gegeven wordt (vraag 4 tot en met 6 in Figuur \@ref(fig:eval-likert)).
- De relevantie van de les (vraag 7 tot en met 9 in Figuur \@ref(fig:eval-likert)).

```{r eval-likert, fig.cap = "Evaluatie van de les."}
lbl <- header %>%
  filter(str_detect(short, "eval_")) %>%
  mutate(full =
           str_remove(full,
                      "Hoe evalueer je de les Bayesiaanse statistiek\\? \\["),
         full = str_remove(full, "\\]")) %>%
  dplyr::pull(full)
names(lbl) <- header %>%
  filter(str_detect(short, "eval_")) %>%
  dplyr::pull(short)

data %>%
  dplyr::select(starts_with("eval")) %>%
  mutate_all(function(x) {as.factor(x) %>%
               factor(levels = c("Helemaal niet akkoord", "Niet akkoord",
                                 "Neutraal", "Akkoord", "Helemaal akkoord"),
                      ordered = TRUE)}) %>%
  gglikert(variable_labels = lbl,
           y_label_wrap = 25)
```


## Toekomstige cursussen

We maakten gebruik van de gelegenheid om de cursisten ook te bevragen over hun interesse in vervolgcursussen Bayesiaanse statistiek.

In totaal waren `r sum(data$geavanceerde_cursus_ja_nee == "Ja")` (`r round(100*sum(data$geavanceerde_cursus_ja_nee == "Ja")/nrow(data))`%) personen geïnteresseerd in een vervolgcursus, waren `r sum(data$geavanceerde_cursus_ja_nee == "Misschien")` (`r round(100*sum(data$geavanceerde_cursus_ja_nee == "Misschien")/nrow(data))`%) misschien geïnteresseerd en waren `r sum(data$geavanceerde_cursus_ja_nee == "Nee")` (`r round(100*sum(data$geavanceerde_cursus_ja_nee == "Nee")/nrow(data))`%) niet geïnteresseerd.

Alle cursisten die (misschien) geïnteresseerd zijn in een vervolgcursus, werd gevraagd in welke thema's ze interesse hadden. Ze mochten meerdere thema's aanduiden.
Figuur \@ref(fig:vervolg) toont dat mixed models, populatiemodellering en GAM's het meest populair zijn.

```{r vervolg, fig.cap = "Interesse in geavanceerdere cursus in de toekomst."}
answers <- str_split(as.character(
  paste(data$geavanceerde_cursus_thema, collapse = ",")),
  pattern = ",")
answers <- sapply(answers, function(x) str_trim(x))
answers <- answers[!(answers %in% c("NA", ""))]
vervolg <- data.frame(vervolgcursus = answers) %>%
  group_by(vervolgcursus) %>%
  summarize(n = n())

ggplot(vervolg) +
  geom_bar(aes(x = reorder(vervolgcursus, n), y = n),
               stat = "identity") +
  coord_flip() +
  scale_x_discrete(labels = function(x) str_wrap(x, width = 25)) +
  ylab("Aantal cursusten die geïnteresseerd zijn") +
  xlab("")
```

## Opmerkingen in tekstvelden

Doorheen de bevragen kregen de cursisten verschillende keren de kans om opmerkingen toe te voegen in tekstvelden.
Over het algemeen bevatten deze tekst velden positieve feedback.
Onderstaande tabellen tonen alle feedback.

```{r }
data %>%
  dplyr::select(ontbrekende_themas) %>%
  filter(!is.na(ontbrekende_themas)) %>%
  kable(booktabs = TRUE,
        caption = "Antwoord op de vraag of er ontbrekende thema's waren in de les.") %>%
  kableExtra::kable_styling() %>%
  kableExtra::column_spec(1, width = 6)
```

```{r }
data %>%
  dplyr::select(opmerkingen) %>%
  filter(!is.na(opmerkingen)) %>%
  kable(booktabs = TRUE,
        caption = "Opmerkingen bij de keuze van een onderwerp voor een vervolgcursus.") %>%
  kableExtra::kable_styling() %>%
  kableExtra::column_spec(1, width = 6)
```

```{r }
data %>%
  dplyr::select(opmerkingen_einde) %>%
  filter(!is.na(opmerkingen_einde)) %>%
  kable(booktabs = TRUE,
        caption = "Opmerkingen op het einde van de bevraging.") %>%
  kableExtra::kable_styling() %>%
  kableExtra::column_spec(1, width = 6)
```

# Berekening KPI

Als we aan ieder van de evaluatie categorieën (Figuur \@ref(fig:eval-likert) een cijfer toekennen, kunnen we een gemiddelde score berekenen:

- "Helemaal niet akkoord" krijgt een score van 1
- "Niet akkoord" krijgt een score van 2
- "Neutraal" krijgt een score van 3
- "Akkoord" krijgt een score van 4
- "Helemaal akkoord" krijgt een score van 5

```{r kpi1, fig.cap = "Verdeling van de scores per lesonderdeel en algemeen. Het blauwe punt toont de mediaan. De rode driehoek toont het gemiddelde."}
data_num <- data %>%
  dplyr::select(starts_with("eval")) %>%
  pivot_longer(cols = starts_with("eval")) %>%
  mutate(categorie = rep(c(rep("inhoud", 3),
                       rep("lesgeven", 3),
                       rep("relevantie", 3)), nrow(data))) %>%
  mutate(value_num =
           as.numeric(factor(as.factor(value),
                             levels = c("Helemaal niet akkoord", "Niet akkoord",
                                        "Neutraal", "Akkoord",
                                        "Helemaal akkoord"),
                             ordered = TRUE)))
data_num %>%
  rbind(data_num %>%
          mutate(categorie = "algemeen")) %>%
  ggplot(aes(x = value_num, y = as.factor(categorie))) +
  geom_boxplot() +
  stat_summary(fun = mean, geom = "point", shape = 2, size = 2, color = "red",
               fill = "red") +
  stat_summary(fun = median, geom = "point", shape = 20, size = 5,
               color = "blue", fill = "blue") +
  ylab("") +
  xlab("score")
```

Voor de verwerking van de (ordinale) scores gebruiken we twee maten.
De gemiddelde scores gebruiken we als een globale synthese. Het streefdoel is een **gemiddelde** van 4 op 5.
Daarnaast bekijken we meer in detail de verdeling over de klassen 1-2 (slecht), 3 (middelmatig) en 4-5 (goed).
Het streefdoel is de **proportie slecht (1-2)** onder de 10% te houden.

De gemiddelde, algemene score is `r round(mean(data_num$value_num), 2)` en het percentage lage scores (1 of 2) is `r round(mean(data_num$value_num %in% c(1, 2))*100, 2)`%.
Deze les voldoet dus ruim aan deze kwaliteitseisen.
De vragen die een lagere score kregen waren
"`r header[header$short == "eval_toepasbaar", "full"] %>% str_remove("Hoe evalueer je de les Bayesiaanse statistiek\\? \\[") %>% str_remove("\\]")`" (1 keer "Helemaal niet akkoord" en 3 keer "Niet akkoord") en "`r header[header$short == "eval_verwacht", "full"] %>% str_remove("Hoe evalueer je de les Bayesiaanse statistiek\\? \\[") %>% str_remove("\\]")`" (1 keer "Niet akkoord").


# Conclusie
Over het algemeen waren de mensen die de bevraging invulden tevreden over de les Bayesiaanse Statistiek. 
